臺灣高雄地方法院刑事判決　　　　　　　 94年度訴字第545號
　公　訴　人　臺灣高雄地方法院檢察署檢察官
　被　　　告　甲○○　男　19.
　指定辯護人　本院公設辯護人　丙○○
上列被告因毒品危害防制條例案件，經檢察官提起公訴（93年度
偵字第21690 號），本院判決如下：
    主  文
甲○○販賣第三級毒品未遂，處有期徒刑參年。扣案之含有第三
級毒品愷他命及第四級毒品Nimetazepam 成份之粉末伍包、含第
四級毒品Nimetazepam 成份之錠劑捌顆及OKWAP 行動電話壹具（
含門號0000000000SIM 卡壹枚），均沒收。
    事  實
一、甲○○於民國93年10月24日21時許，在高雄市苓雅區○○○
    路63號「EASY PUB」，拾獲某不詳人士丟棄於地上含有第三
    級毒品愷他命（俗稱Ｋ他命）與第四級毒品Nimetazepam 成
    份之粉末5 包，及含有第四級毒品Nimetazepam 成份（俗稱
    一粒眠或紅豆）之錠劑9 顆。甲○○施用1 顆Nimetazepam
    錠劑後不欲繼續施用（施用毒品部分經檢察官另案處理），
    雖明知其持有之含有第三級毒品愷他命及第四級毒品Nimeta
    zepam 成份之粉末5 包及含有第四級毒品Nimetazepam 成份
    之錠劑8 顆，為毒品危害防制條例第2 條第2 項第3 、4 款
    之第3 、4 級毒品，不得非法販賣、轉讓，竟萌生販賣以營
    利之犯意，於同日22時53分許，前往高雄市三民區○○○路
    與建國路口「大都會網咖」內，以「傑仔來也」之匿稱，在
    「一網情深聊天聯盟」網站內之「網ㄖ戀情」聊天室內，刊
    登「衣服 (即一粒眠)褲 子 (即Ｋ他命)有 需要找偶」之訊
    息，欲販售Ｋ他命、一粒眠予不特定人，適高雄市政府警察
    局左營分局舊城派出所警員於上揭聊天室內看到該則訊息，
    即以「騎ＪＯＧ撞分局」化名，佯向甲○○購買Ｋ他命、一
    粒眠，吳鴻滐乃留下其使用之0000000000電話供警員聯絡，
    最後雙方議定以新台幣（下同）7500元價格買賣5 包Ｋ他命
    、8 顆一粒眠，雙方並約定於翌日11時50分許，在高雄市前
    金區○○○路與自立路口交易。屆時甲○○果然攜帶含有第
    三級毒品愷他命及第四級毒品Nimetazepam 成份之粉末5 包
    ，及含有第四級毒品Nimetazepam 成份之錠劑8 顆前來，並
    以所有之0000000000號電話聯絡買主 (即警方)時 ，經警當
    場查獲並扣得其欲販賣含有第三級毒品愷他命及第四級毒品
    Nimetazepam 成份之粉末5 包，及含有第四級毒品Nimetaze
    pam 成份之錠劑8 顆及供犯罪聯絡之OKWAP 行動電話1 具（
    含門號000000 0000SI M 卡一枚），始查悉上情。
二、案經高雄市政府警察局左營分局報請臺灣高雄地方法院檢察
    署檢察官偵查起訴。
    理  由
壹、有罪部分：
一、上開事實，業據被告於本院審理中供認明確，核與其於警詢
    及偵查中供述情節大致相符，並有扣押筆錄、扣押物品目錄
    表各1 紙、「一網情深聊天聯盟」網站聊天室網頁畫面影本
    26 紙 、查獲照片5 幀附卷可憑，及粉末5 包、錠劑8 顆、
    OK WAP行動電話1 具（含門號0000000000SIM 卡一枚）等物
    品扣案可資佐證，上開扣案之粉末5 包、錠劑8 顆經送請高
    雄醫學大學附設中和紀念醫院檢驗結果，粉末5 包呈第三級
    毒品愷他命及第四級毒品Nimetazepam 成份陽性反應，錠劑
    8 顆呈第四級毒品Nimetazepam 陽性反應，有高雄醫學大學
    附設中和紀念醫院報告編號0000-000、0000-000號檢驗報告
    2 紙附卷足考，堪認被告自白與事實相符，本案事證明確，
    被告販賣第三、四級毒品未遂犯行，洵堪認定。
二、按行為人如原即具有販毒營利之決意，雖係遭警設計誘捕致
    事實上不能完成交易時，因行為人原即有販賣毒品之意思，
    客觀上又已著手於販賣之行為，自仍應成立販賣毒品未遂罪
    ，此與行為人原本無販毒營利之意思，因調查犯罪之人之引
    誘或教唆始起意販賣，即學理上所謂「陷害教唆」之情形有
    別，最高法院91年度台上字第5720號判決可資參照。本案被
    告甲○○原即萌生販賣毒品牟利之意，並上網公開兜售，為
    警佯購毒品而誘捕之，是核其所為，係犯毒品危害防制條例
    第4 條第6 項、第3 項販賣第三級毒品未遂罪及同條例第4
    條第6 項、第4 項販賣第四級毒品未遂罪。被告已著手於販
    賣第三、四級毒品而不遂，為未遂犯，爰依刑法第26條前段
    之規定減輕其刑。另被告同時上網兜售第三、四級毒品，並
    與買方議定同時出賣第三、四級毒品，足認被告以一行為同
    時觸犯販賣第三級毒品未遂罪及販賣第四級毒品未遂罪，為
    想像競合犯，應從一重之販賣第三級毒品未遂罪論處。又被
    告於「EASY PUB」內所拾獲之上開毒品，既無證據證明係屬
    他人所有之遺失物，自無庸另論其侵占遺失物罪，附此敘明
    。爰審酌被告明知第三、四級毒品害人匪淺，一旦成癮，戒
    絕不易，非但對個人身體、健康之戕害至鉅，甚且禍延家庭
    及社會，造成嚴重社會問題，政府三申五令禁絕毒品交易，
    被告不知充份利用網路求知以充實學識，反而利用網路犯罪
    ，竟為圖利而上網販售，惡性重大，惟念及被告於本案行為
    時，年僅19歲，年輕識淺，涉世未深，思慮不周，不知所犯
    之嚴重性，於犯後坦承犯行，態度良好，尚知反省，以及毒
    品幸未販出，造成損害非大等一切情狀，量處如主文所示之
    刑，以資儆懲。
三、末按「刑罰乃國家對於犯罪之人，以剝奪其私人法益之手段
    ，所加之公法上制裁，其種類依刑法第33條、第34條之規定
    ，有死刑、無期徒刑、有期徒刑、拘役、罰金五種主刑及褫
    奪公權、沒收二種從刑；至於行政刑罰及行政秩序罰（狹義
    之行政罰），皆係為維持行政上之秩序，達成國家行政之目
    的，對於違反行政上義務者所科之制裁；兩者區別之標準，
    在於所生法律效果之不同，行政刑罰係對於違反行政法規所
    規定之行政義務者，科以刑法上所定刑名之處罰，若非以刑
    法上之刑名處罰者，即為行政秩序罰，如拘留、罰鍰、勒令
    歇業、沒入等；行政刑罰既以刑法上之刑名作為制裁之方法
    ，依刑法第11條前段之規定，應有刑法總則之適用，本質上
    屬於刑罰，故行政法上有刑罰之規定者，應屬特別刑法之範
    圍；一般刑罰及行政刑罰，屬於法院處斷之權限，由法院依
    刑事訴訟程序裁判之，而行政秩序罰科罰之主體，通常為行
    政機關，僅少數例外，例如依社會秩序維護法規定，影響人
    民權益較為重大之制裁如拘留及勒令歇業等，由地方法院之
    簡易庭裁罰。而藥事法第79條第1 項規定：「查獲之偽藥或
    禁藥，沒入銷燬之」，上開沒入銷燬之規定，係列於藥事法
    第八章「稽查及取締」內，而非列於第九章之「罰則」，其
    性質應屬行政秩序罰，屬行政機關依行政程序科罰之權限，
    法院自不得越權於判決內諭知沒入銷燬」，最高法院著有92
    年度台上字第2718號判決可資參照。本案扣案之含有第三級
    毒品愷他命及第四級毒品Nimetazepam 成份之粉末5 包及含
    第四級毒品Nimetazepam 成份之錠劑8 顆，屬毒品危害防制
    條例第2 條第2 項第3 、4 款規定之第3 、4 級毒品，已如
    前述。而依毒品危害防制條例第18條第1 項後段「查獲之第
    三、四級毒品及製造或施用毒品之器具，無正當理由而擅自
    持有者，均沒入銷燬之」規定，依前述最高法院92年度台上
    字第2718號判決之見解，尚不得由本院為沒入銷燬此行政罰
    之諭知。惟該等扣案之毒品既均係被告供販賣毒品之犯罪所
    用之物，仍應依毒品危害防制條例第19條第1 項前段之規定
    ，於本案併宣告沒收之。至於因鑑定而耗損之部分，自無庸
    為沒收之諭知。另扣案之OKWAP 行動電話1 具（含門號
    0000000000SIM 卡1 枚），係被告所有供販賣毒品所用之物
    ，業據被告供承在卷，應依毒品危害防制條例第19條第1 項
    規定宣告沒收之。
貳、不另為無罪諭知部分：
一、公訴意旨另以：被告甲○○明知Ｋ他命（Ketamine）、硝甲
    西泮(Nimetazepam ，俗稱一粒眠)係管制物品，不得販賣、
　　持有，竟基於營利之犯意，於93年10月22日23時許，在高雄
    市苓雅區○○○路六十三號「EASY PUB」內，以每包500 元
    及每顆300 元之價格向不詳姓名男子購買Ｋ他命10包、一粒
    眠10顆，即自己先試用1 顆一粒眠後， 並於同日在前開「
　　EASY PUB」內，以每顆400 元之價格出售1 顆一粒眠予不詳
    姓名男子，及以每包900元之價格出售2包Ｋ他命予不詳姓名
    男子，復於同月23日凌晨4 時許，在高雄市三民區○○○路
    與自立路口，以每包900元之價格出售3包Ｋ他命予不詳姓名
    男子。因認被告另涉犯毒品危害防制條例第4 條第3 項之販
    賣第三級毒品、同條例第4 條第4 項之販賣第四級毒品罪嫌
    云云。
二、按犯罪事實應依證據認定之，無證據不得推定其犯罪事實。
    不能證明被告犯罪者，應諭知無罪之判決。刑事訴訟法第15
    4 條第2 項、第301 條第1 項分別定有明文。事實之認定，
    應憑證據，如未能發現相當證據，或證據不足以證明，自不
    能以推測或擬制之方法，以為裁判基礎，最高法院著有40年
    台上字第86號判例可資參照。又依刑事訴訟法第161 條第1
    項之規定：檢察官就被告犯罪事實，應負舉證責任，並指出
    證明之方法。因此，檢察官對於起訴之犯罪事實，應負提出
    證據及說服之實質舉證責任。倘其所提出之證據，不足為被
    告有罪之積極證明，或其指出證明之方法，無從說服法院以
    形成被告有罪之心證，基於無罪推定之原則，自應為被告無
    罪判決之諭知。亦有最高法院92年台上字第128 號判例要旨
    足參。又被告之自白，不可作為認定有罪判決之唯一依據，
    仍應調查其他證據，以察其是否與事實相符（刑事訴訟法第
    156 條第2 項參照）。
三、本件公訴人指訴被告涉犯前揭販賣第三級毒品愷他命及第四
    級毒品Nimetazepam ，係以：被告於警偵訊之自白及扣案之
    含有第三級毒品愷他命及第四級毒品Nimetazepam 成份之粉
    末5 包，以及含第四級毒品Nimetazepam 成份之錠劑8 顆及
    供犯罪聯絡之OKWAP 行動電話1 具（含門號0000000000SI M
    卡一枚）資為論據。訊據被告堅決否認有何公訴人所指販賣
    第三、四級毒品之犯行，辯稱：「起訴的犯罪事實只有跟警
    察那一次是事實，其他是我亂說的。」、「我只有賣給警察
    5 包Ｋ他命及8 顆一粒眠，10月22日及10月23日這2 次我沒
    有買也沒有販賣。我手上只有8 顆一粒眠及5 包Ｋ他命而已
    ，這些東西是我在「EASY PUB」內撿到的，是在93年10月24
    日晚上9 點多撿到的，10點多我到網咖聊天室賣毒品。」、
    「我之前在警察局及偵查中坦承販賣毒品，是因為我不知道
    販賣會判比較重或是施用會比較重。」等語。經查：
（一）被告於本院審理中固坦認於警訊及內勤檢察官時確係基於
      己意陳述「於93年10月22日23時許，在高雄市苓雅區○○
      ○路六十三號「EASY PUB」內，以每包500 元及每顆300
      元之價格向不詳姓名男子購買Ｋ他命10包、一粒眠10顆，
      即自己先試用乙顆一粒眠後，並於同日在前開「EASY PUB
      」內，以每顆400 元之價格出售1 顆一粒眠予不詳姓名男
      子，及以每包900 元之價格出售2 包Ｋ他命予不詳姓名男
      子，復於同月23日凌晨4 時許，在高雄市三民區○○○路
      與自立路口，以每包900 元之價格出售3 包Ｋ他命予不詳
      姓名男子。」之情，被告此部份自白之任意性固應無疑。
      然被告於嗣後檢察官偵訊及本院審理期間，一再辯稱：於
      警偵訊時所陳述之販入與販賣一事是伊捏造的，是被告上
      開前後不一之供述，究以何者屬實，已非無疑，自應調查
      其他證據以資審認，尚不得以案重初供即作為判斷真偽之
      唯一依據。況且被告93年10月22日所為之販賣行為，其販
      賣對象為何人並不能確定，93年10月23日之販賣對象亦無
      法確定，而此部分之販賣行為並無扣案之金錢或物品足資
      佐證。又本件扣案之毒品係只能證明為此次販賣未遂犯行
      所有供犯罪所用或預備之物，並不足以依此即來證明前述
      之3 次犯行，因被告前究竟以多少錢購買毒品及數量等，
      也都僅出於被告自白，而無其他積極證據足以補強被告之
      自白，自不得僅因被告自白，即遽予認定被告此部分之犯
      行為真實。再參諸被告就坦承販入與販賣一事，被告所辯
      稱「是因為我不知道販賣會判比較重或是施用會比較重。
      」等詞，考量被告年僅19歲，年輕識淺，且被告前無違反
      毒品危害防制條例前科紀錄，第一次遭警查獲，驚慌失措
      ，應可理解，而被告前未曾經勒戒程序或刑事處罰，是被
      告於不理解保安處分流程與刑罰之嚴重性情形下，而為上
      述陳述尚與常情無違。
（二）綜上所述，本件並無積極證據足資證明被告有何公訴人所
      指之上開販賣第三、四級毒品之犯行，亦查無其他積極證
      據足堪佐證，自不能以被告於警偵訊之自白為論罪之唯一
      依據，核諸前揭說明，自應為被告無罪之諭知，惟公訴人
      認被告此販賣第三、四級毒品犯行與前揭經本院論罪科刑
      之販賣第三、四級毒品未遂犯行，有連續犯之裁判上一罪
      關係，爰不另為無罪之諭知，附此敘明。
據上論斷，應依刑事訴訟法第299 條第1 項前段、毒品危害防制
條例第4 條第3 項、第4 項、第6 項、第19條第1 項，刑法第11
條、第26條前段、第55條，判決如主文。
本案經檢察官乙○○到庭執行職務。
中　　華　　民　　國　　94　　年　　4 　　月　　8　　日
                  刑事第八庭  審判長法　官　　陳樹村
                                    法  官    吳俊龍
                                    法  官    林意芳
以上正本證明與原本無異。
如不服本判決，應於收受送達後10日內向本院提出上訴書狀。
中　　華　　民　　國　　94　　年　　4 　　月　　8　　日
　　　　　　　　　　　　　　　　　　書記官    曾秀鳳
附錄本案論罪科刑法條全文：
毒品危害防制條例第四條
製造、運輸、販賣第一級毒品者，處死刑或無期徒刑；處無期徒
刑者，得併科新臺幣一千萬元以下罰金。
製造、運輸、販賣第二級毒品者，處無期徒刑或七年以上有期徒
刑，得併科新臺幣七百萬元以下罰金。
製造、運輸、販賣第三級毒品者，處五年以上有期徒刑，得併科
新臺幣五百萬元以下罰金。
製造、運輸、販賣第四級毒品者，處三年以上十年以下有期徒刑
，得併科新臺幣三百萬元以下罰金。
製造、運輸、販賣專供製造或施用毒品之器具者，處一年以上七
年以下有期徒刑，得併科新臺幣一百萬元以下罰金。
前五項之未遂犯罰之。
